臺灣花蓮地方法院刑事判決
110年度易字第242號
公  訴  人  臺灣花蓮地方檢察署檢察官
被      告  蕭智仁



上列被告因詐欺案件，經檢察官提起公訴（110年度偵字第2832
號），本院判決如下：
    主  文
蕭智仁無罪。
    理  由
一、公訴意旨略以：被告蕭智仁可預見如提供行動電話門號予不
    詳人士使用，可能幫助不詳人士作為財產犯罪之用，因貪圖
    販賣行動電話門號獲利，仍不違背其本意，基於幫助詐欺之
    不確定故意，於民國109年8月1日，前往臺北市○○區○○○路00
    號「臺灣大哥大股份有限公司南京西直營門市」，申辦門號
    0000000000號預付卡，再以新臺幣（下同）200元代價，將
    上開預付卡出售予真實姓名年籍不詳之綽號「阿國」及其所
    屬成年詐欺集團成員，以幫助詐欺集團成員收受及提領詐得
    款項。嗣該詐欺集團成員取得上開門號後，即共同基於意圖
    為自己不法所有之犯意聯絡，於109年8月20日以該門號撥打
    LINE電話予李明山，詐稱為其姪女「劉家伊」，因急需周轉
    、朋友家出事需要借款云云，致李明山陷於錯誤，依指示於
    109年8月20日14時0分許、109年8月21日15時0分許、109年8
    月24日10時15分許，分別將6萬、10萬、10萬元轉入詐欺集
    團指定之帳戶內，因認被告涉犯刑法第30條第1項、第339條
    第1項幫助詐欺取財罪嫌。
二、按犯罪事實應依證據認定之，無證據不得認定犯罪事實；不
    能證明被告犯罪者應諭知無罪之判決，刑事訴訟法第154條
    第2項、第301條第1項分別定有明文。次按認定犯罪事實所
    憑之證據，雖不以直接證據為限，間接證據亦包括在內；然
    無論直接或間接證據，其為訴訟上之證明，須於通常一般之
    人均不致有所懷疑，而得確信其為真實之程度者，始得據為
    有罪之認定，倘其證明尚未達到此一程度，而有合理之懷疑
    存在時，即難遽採為不利被告之認定（最高法院76年台上字
    第4986號判例參照）。又刑事訴訟法第161條第1項規定：檢
    察官就被告犯罪事實，應負舉證責任，並指出證明之方法。
    因此，檢察官對於起訴之犯罪事實，應負提出證據及說服之
    實質舉證責任。倘其所提出之證據，不足為被告有罪之積極
    證明，或其指出證明之方法，無從說服法院以形成被告有罪
    之心證，基於無罪推定之原則，自應為被告無罪判決之諭知
    。
三、公訴意旨認被告涉有本件幫助詐欺取財犯行，無非係以被告
    於警詢、偵查之供述，告訴人李明山於警詢之指訴、Line對
    話紀錄截圖、手機翻拍照片、報告資料、通聯調閱查詢單、
    台灣大哥大股份有限公司110年5月10日法大字第110060532
    號函及預付卡申請書為其論據。
四、訊據被告固坦承申辦預付卡出售獲利之情事，惟堅詞否認有
    何幫助詐欺取財之犯行，辯稱：我辦了8張卡，在台北車站
    附近賣給「阿國」，我不知道他是詐騙集團等語。經查：
　㈠名籍不詳之詐騙集團成員，以告訴人配偶姪女「劉家伊」之
    名義與告訴人互加LINE好友，並以LINE佯稱借錢云云，致告
    訴人陷於錯誤，分別於109年8月20日14時10分許、109年8月
    21日15時10分許、109年8月24日10時15分許，以網路轉帳或
    無摺存款之方式，交付6萬元、10萬元、10萬元至名籍不詳
    之詐騙集團成員指定的劉哲愷（元大銀行，帳號0000000000
    0000號）、陳金山（中華郵政，帳號00000000000000號）、
    陳則佑（玉山銀行，帳號0000000000000號）之帳戶等情，
    業據告訴人於警詢中指訴甚詳，並有LINE對話紀錄截圖、轉
    帳資料截圖、無摺存款收據、新竹市警察局第一分局湳雅派
    出所受理詐騙帳戶通報警示簡便格式表、金融機構聯防機制
    通報單在卷可參，是此部分事實堪以認定。
　㈡被告提供之門號與告訴人受騙之結果無關
　　⒈按幫助犯之成立，除須具有幫助他人犯罪之故意與行為外
      ，仍須所為幫助行為與正犯所實行之犯罪間，具有直接之
      影響，亦即幫助犯之幫助行為，須與正犯之意思相一致，
      始足當之。倘行為人所為與正犯所實行之犯罪行為間，並
      無直接之影響，即難以幫助犯相繩（最高法院96年度台上
      字第6822號判決意旨參照）。
　　⒉經檢視卷內所有事證，除告訴人指訴外，無任何證據顯示
      名籍不詳之詐騙集團成員係使用被告申辦之門號00000000
      00號聯繫告訴人，且該門號於109年8月1日至同年月20日
      ，亦無聯繫告訴人或告訴人配偶門號（號碼詳卷）之紀錄
      等情，有台灣大哥大股份有限公司110年11月8日法大字00
      0000000號書函暨雙向通聯資料查詢在卷可參；再由告訴
      人提供之LINE對話截圖，其等之對話中均未曾提及被告所
      申辦之上開門號，而LINE帳號之「ID」，無須以實際使用
      之行動電話號碼為ID，得自行選擇任意之英數字，無法排
      除名籍不詳之詐騙集團成員以他人行動電話號碼註冊，而
      使用被告申辦之上開門號為LINE帳號ID之可能性；此外，
      被告雖有販售上開門號之行為，然被告於同一時間在台灣
      大哥大、遠傳電信申辦8張預付卡等情，為被告所自承，
      並有台灣大哥大股份有限公司111年1月28日法大字000000
      000號函暨基本資料查詢、預付卡申請書、遠傳電信回函
      暨門號申請書在卷可佐，而被告自承於109年8月1日申辦
      後，將8個門號均販售給「阿國」，但依告訴人之指訴，
      名籍不詳之詐騙集團成員於109年8月20日始為使用，且其
      餘7個門號均未有供作詐騙之證據，亦無法排除被告販售
      給「阿國」後，再經「阿國」轉賣給名籍不詳之詐騙集團
      成員的可能性，是被告販售門號之行為與告訴人遭詐騙之
      結果，難認有直接關聯性；檢察官雖認告訴人不可能無端
      講出一個剛好為被告販售門號之電話號碼，然在無任何積
      極證據之情況下，實難以揣測、低機率等想法，對被告為
      不利之認定。則被告將上開門號SIM卡交給他人，對於本
      案告訴人遭到詐騙乙事，顯難認有直接之影響，自不得以
      被告有將其上開門號之SIM卡交給他人使用之事實，逕為
      認定被告對於告訴人遭到詐騙乙事有何幫助故意或有提供
      如何之助力。
五、綜上所述，公訴意旨所提出之證據或所指出之證明方法，不
    足為被告有罪之積極證明或說服本院對被告形成有罪之心證
    ，揆諸前揭說明，即屬不能證明被告犯罪，應為無罪判決之
    諭知，以昭審慎。
據上論斷，應依刑事訴訟法第301條第1項前段，判決如主文。
本案經檢察官陳貞卉提起公訴，檢察官蕭百麟到庭執行職務。
中　　華　　民　　國　　111 　 年　　5 　　 月　　31　　
日
　　　　　　　　　刑事第五庭　審判長法　官　粘柏富
　　　　　　　　　　　　　　　　　　法　官　施孟弦
　　　　　　　　　　　　　　　　　　法　官　邱韻如
以上正本證明與原本無異。
如不服本判決應於收受送達後20日內向本院提出上訴書狀，並應
敘述具體理由。其未敘述上訴理由者，應於上訴期間屆滿後20日
內向本院補提理由書(均須按他造當事人之人數附繕本)「切勿逕
送上級法院」。告訴人或被害人如對於本判決不服者，應具備理
由請求檢察官上訴，其上訴期間之計算係以檢察官收受判決正本
之日期為準。
因疫情而遲誤不變期間，得向法院聲請回復原狀。
中　　華　　民　　國　　111 　年　　5 　　月　　31　　日
                                    書記官  呂姿穎